【裁判字號】    94,勞訴,63
【裁判日期】    950606
【裁判案由】    給付資遣費等
【裁判全文】
臺灣高雄地方法院民事判決              94年度勞訴字第63號
原      告  甲○○
            乙○○
            丁○○
            丙○○
共      同  洪錫鵬律師
訴訟代理人
被      告  莊裕豐即左腳右腳商行
當事人間給付資遣費等事件，本院於民國95年5 月23日言詞辯論
終結，判決如下：
    主      文
被告應給付原告甲○○新台幣壹拾陸萬玖仟參佰零貳元、給付原
告乙○○新台幣壹拾陸萬肆仟肆佰捌拾元、給付原告丁○○新台
幣壹拾肆萬捌仟肆佰肆拾元、給付原告丙○○柒萬元，及均自民
國九十四年八月九日起至清償日止，按週年利率百分之五計算之
利息。
原告甲○○其餘之訴駁回。
訴訟費用由被告負擔。
本判決於原告甲○○、乙○○各以新台幣陸萬元，原告丁○○以
新台幣伍萬元，丙○○以新台幣參萬元為被告供擔保後，得假執
行。
原告甲○○其餘假執行之聲請駁回。
    事實及理由
一、被告莊裕豐即左腳右腳商行經合法通知，未於言詞辯論期日
    到場，核無民事訴訟法第386 條各款所列情形，爰依原告之
    聲請，由其一造辯論而為判決。
二、原告主張：伊均為被告之受僱人，與被告間為僱傭關係，而
    有勞動基準法所規定之勞動契約存在；又伊之到職日、平均
    工資分別如附表所示；惟被告未經預告，即於民國94年2 月
    7 日非法將伊解雇，依法應支付資遣費及預告期間之工資；
    又被告未經同意，擅將伊之勞工保險投保薪資以多報少，均
    以不實之每月薪資新台幣（下同）16,500元為伊投保，致原
    告甲○○、乙○○、丙○○申請失業補助金時，分別短領如
    附表「失業給付差額」欄位所示之金額，扣除伊等應負擔之
    過失比例20％，被告尚應分別賠償如附表「應賠償之失業給
    付」欄位所示之金額；而原告甲○○與被告另約定，若被告
    當月營業純利超過新台幣（下同）300,000 元，則應給付甲○○4,000 元之獎金，且每超過150,000 元，則多給付4,00
    0 元獎金，而被告93年12月、94年1 月之營業純利均超過45
    0, 000元，應給付甲○○獎金16,000元，迄今未給付；爰依
    僱傭契約之法律關係，及勞動基準法第16條、第17條、勞工
    保險條例第72條規定提起本訴；並聲明求為：(一)被告應分別
    給付甲○○177,302 元、乙○○164,480 元、丁○○148,44
    0 元、丙○○70,000元，及均自起訴狀繕本送達翌日起至清
    償日止，按週年利率5 ％計算之利息。(二)准供擔保宣告假執
    行之判決。
三、被告未於言詞辯論期日到場，亦未提出書狀作何聲明或陳述
    。
四、關於資遣費、預告工資、失業給付差額部分：
  (一)原告關於此部分所主張之事實，業據提出原告勞工保險卡、
    高雄市政府高市府勞二字第0940020091號、第0940017463號
    函，及隨函所附終止勞動契約爭議案調解紀錄、調解申請書
    、勞工名冊、高雄地方法院郵局第3022號存證信函、回執、
    業績提昇幹部分紅獎勵辦法公告、勞工保險投保分級表各1
    份為證（見本院調解卷第2 至12、25至34頁、院卷第45至48
    、51、66頁），且經原告甲○○於本院95年5 月23日訊問時
    亦結證稱：我的底薪是40,000元，另外有獎金制度之約定；
    而乙○○、丁○○、丙○○之薪資則是按照接客比例抽成，
    據我所知他們每個月實際領得薪資都在60,000元至70,000元
    之間，離職前6 個月也是如此；另外，我和乙○○是在92年
    7 月3 日同時進入被告公司，丙○○則是在93年4 月16日，
    但因為會計作業的關係，在93年5 月1 日才幫丙○○投保等
    語明確（見院卷第78、79頁），核與前開資料之內容相符；
    另關於原告是否符合請領失業給付之資格、又是否已領得等
    情，業經勞工保險局於95年5 月1 日以保給失字第09510087
    400 號函回覆稱：甲○○、乙○○、丁○○均符合請領失業
    給付資格，其等分別得請領之月數、已領得之金額為：甲○○6 月59,400元、乙○○2 月19,800元、丁○○6 月59,400
    元等語，有該函1 份在卷可憑（見院卷第67至70頁）；則此
    部分原告所主張之事實，堪信為真實，得予採信。
  (二)依據前述事實，原告所得請求之金額，茲分述如下：
    1.按有左列情形之一者，勞工不得向雇主請求加發預告期間
      工資及資遣費：(一)依第12條或第15條規定終止勞動契約者
      ，(二)定期勞動契約期滿離職者，勞動基準法第18條定有明
      文；則依上開法條之反面解釋，若非屬於雇主無庸預告即
      得終止契約，或勞工須預告始得終止契約，或定期勞動契
      約期滿離職之情形者，勞工即得請求雇主發給預告期間工
      資及資遣費。經查，原告主張被告非法終止兩造間勞動契
      約，已如前述，則依前揭說明，原告主張被告應給付預告
      期間工資及資遣費，即屬有據。
    2.按雇主依第11條或第13條但書規定終止勞動契約者，其預
      告期間依左列各款之規定：(一)繼續工作3 個月以上1 年未
      滿者，於10日前預告之；(二)繼續工作1 年以上3 年未滿者
      ，於20日前預告之；(三)繼續工作3 年以上者，於30日前預
      告之；而雇主未依第一項規定期間預告而終止契約者，應
      給付預告期間之工資；又雇主依前條終止勞動契約者，應
      依下列規定發給勞工資遣費：(一)在同一雇主之事業單位繼
      續工作，每滿1 年發給相當於1 個月平均工資之資遣費；
      (二)依前款計算之剩餘月數，或工作未滿1 年者，以比例計
      給之；未滿1 個月者以1 個月計，按勞動基準法第16條第
      1 項、第4 項、第17條分別定有明文。經查，原告主張被
      告未經預告即非法終止兩造勞動契約，而其年資、平均工
      資分別如附表所示等情，業如前述；則依前述法條之規定
      ，甲○○、乙○○、丁○○、丙○○分別得依其平均工資
      乘以20 /12、20 /12、11/12 、10/12 之比例計算領取資
      遣費，即各領得66667 元、100000元、55000 元、50000
      元之資遣費（詳細算式如附表「資遣費」欄位所示）；又
      甲○○、乙○○、丁○○、丙○○並得依其各得主張之預
      告期間20日、20日、10日、10日，領取預告期間工資，即
      各領得26667 元、40000 元、20000 元、20000 元（詳細
      算式如附表「預告期間工資」欄位所示）。
    3.按被保險人於本辦法施行後，至非自願離職辦理勞工保險
      退保當日止，繳納失業給付保險滿1 年，具有工作能力及
      繼續工作意願，向公立就業服務機構辦理求職登記，自求
      職登記之日起7 日內，仍無法接受推介就業或安排職業訓
      練者，得領取失業給付；又失業給付每月發給一次，按申
      請人離職辦理勞工保險退保之當月起前6 個月平均月投保
      薪資60％發給；而失業給付之發給期間以6 個月為限，勞
      工保險失業給付實施辦法第4 條、第9 條第1 項、第10條
      前段分別定有明文。經查，原告甲○○、乙○○、丁○○
      已向勞工保險局申請失業給付，經該局審查結果，認該3
      人均符合請領失業給付資格，乃依前開規定，分別依平均
      月投保薪資60％計算，各發給甲○○6 月59,400元、乙○○2 月19,800元、丁○○6 月59,400元之失業給付等情，
      已如前述，堪以認定。另依勞工保險條例第6 條規定，凡
      符合該條規定之勞工，應以其雇主或所屬團體為投保單位
      ，參加勞工保險；至於投保單位將投保薪資金額以多報少
      ，或以少報多，應賠償勞工因此所受之損失，同條例第72
      條第2 項並有明文。查原告甲○○、乙○○、丁○○係符
      合前揭條例第6 條規定之勞工，被告則居於雇主之地位，
      屬於應為原告參加勞工保險之投保單位，被告將甲○○、
      乙○○、丁○○之投保薪資以多報少，既如前述，且致3
      人分別受有差額84,960元【40100 ×60％×6 －59400 ＝
      84960 】、30,600元【42000 ×60％×2 －19800 ＝3060
      0 】、91,800元【42000 ×60％×6 －59400 ＝91800 】
      之損失，依上述法條之規定，自應負擔賠償之責。
    4.按損害之發生或擴大，被害人與有過失者，法院得減輕賠
      償金額或免除之，民法第217 條第1 項定有明文。查本件
      原告甲○○、乙○○、丁○○向勞工保險局請領失業給付
      所受差額損失之發生，固因被告違反勞工保險條例規定，
      將該3 人之月投保薪資金額以多報少所致；惟投保勞工保
      險時，雇主是否據實申報勞工薪資，以致於據此所應繳交
      之保費是否正確等情，均攸關勞工權益重大，且勞工就前
      開事項是否屬實，亦不難取得相關資料自行核對，而勞工
      若發現資料有不實之處，應即時通知雇主更正，如雇主仍
      不予以更正，勞工可將雇主違法情節通知勞工保險局，由
      該局對雇主採取必要之行政監督手段，以確保勞工保險申
      報資料之正確，避免損害之擴大；然本件原告未能及時採
      取上述方式更正不實之投保資料，使被告在雇用原告期間
      ，均將投保薪資以多報少，則原告甲○○、乙○○、丁○○對於所受失業給付差額之損害，顯然與有過失；又該3
      人對於此亦不爭執；從而，本院審酌原告甲○○、乙○○
      、丁○○所受失業給付差額損害之情節，主要係被告違反
      勞工保險條例規定，以圖減少保費支出所致，而原告3 人
      過失情節相對係屬輕微等情，爰減輕被告賠償金額20％，
      即被告應分別賠償原告甲○○67,968元【84960 ×20％＝
      67968 】、乙○○24,480元【30600 ×20％＝24480 】、
      丁○○73,440 元【91800 ×20％＝73440 】。
  (三)從而，總計原告得分別請求之金額，即乙○○164,480 元【
    100000＋40000 ＋24480 ＝164480】、丁○○148,440 元【
    55000 ＋20000 ＋73440 ＝148440】、丙○○70,000元【50
    000 ＋20000 ＝70000 】。
五、關於原告甲○○主張之分紅獎金部分：
  (一)原告甲○○主張被告積欠93年12月、94年1 月之獎金共16,0
    00元未給付等情，固提出業績提昇幹部分紅獎勵辦法公告影
    本1 份為證（見院卷第51頁），然甲○○於本院95年5 月23
    日訊問時係結證稱：被告93年12月、94年1 月之營業純利均
    有達到300,000 元之標準，被告至今仍未給我每月4,000 元
    ，共8,000 元之獎金等語（見院卷第79頁），則依兩造間僱
    傭契約之約定，被告自應給付原告甲○○8,000 元之獎金；
    至於原告甲○○主張逾越8, 000元部分，因與其於本院詢問
    時之陳述不符，復無證據證明被告該2 月份之營業純利已達
    到450,000 元，自無從採信。
  (二)是以，合計原告甲○○得請求之金額即為：169,302 元【66
    667 ＋26667 ＋67968 ＋8000＝169302】。
六、綜上所述，原告依僱傭契約之法律關係，及勞動基準法第16
    條、第17條、勞工保險條例第72條規定，請求被告分別給付
    甲○○169,302 元、乙○○164,480 元、丁○○148,440 元
    、丙○○70,000元，及均自起訴狀繕本送達翌日，即94年8
    月9 日起至清償日止，按週年利率5 ％計算之利息，均為有
    理由，應予准許；原告甲○○逾此範圍之請求為無理由，應
    予駁回。
七、末按，各當事人一部勝訴、一部敗訴者，其訴訟費用，由法
    院酌量情形，命兩造以比例分擔或命一造負擔，或命兩造各
    自負擔其支出之訴訟費用，為民事訴訟法第79條所明定。本
    件原告甲○○之訴雖一部為無理由，惟本院衡諸原告請求無
    理由部分，於原告全部請求所占比例極微，依上開明文，認
    應由被告負擔本件全部訴訟費用，始為合理，併此敘明。
八、原告陳明願供擔保聲請宣告假執行，核與法律規定相符；又
    本件所命給付之金額合計已逾500,000 元，而與民事訴訟法
    第389 條第1 項第5 款所定應依職權宣告假執行之情形有別
    ，爰酌定相當之擔保金額宣告之；至於原告甲○○敗訴部分
    ，因其訴業經駁回，則其假執行之聲請，即失其依據，應予
    駁回。
九、結論：本件原告之訴，為一部有理由，一部無理由，依民事
    訴訟法第385 條第1 項前段、第79條、第390 條第2 項判決
    如主文。
中    華    民    國    95    年    6     月    6     日
                          勞工法庭法  官  洪珮婷
以上正本證明與原本無異。
如不服本判決，應於送達後20日內，向本院提出上訴狀並表明上
訴理由，如於本判決宣示後送達前提起上訴者，應於判決送達後
10日內補提上訴理由書（須附繕本）。
中    華    民    國    95    年    6     月    6     日
                                  書記官  鍾淑美
附表：
┌─┬───┬───┬────┬─────┬──────┬─────┬─────┬───┐
│編│姓  名│平  均│ 到職日 │ 年    資 │資遣費（依平│ 預告期間 │失 業給 付│獎  金│
│號│      │工  資│年/月/日│          │均工資計算，│ 工    資 │差      額│（元）│
│  │      │（元）├────┤          │每年發給1 個│  （元）  ├─────┤      │
│  │      │      │遭被告非│          │月，不足1 年│          │應賠償之失│      │
│  │      │      │法解雇日│          │比例計算）  │          │業給付（扣│      │
│  │      │      │        │          │            │          │除與有過失│      │
│  │      │      │        │          │            │          │20％）    │      │
├─┼───┼───┼────┼─────┼──────┼─────┼─────┼───┤
│1 │甲○○│ 40000│92/ 7/ 3│1年7月4日 │66667       │26667     │84960 元  │ 8000 │
│  │      │      ├────┤          │40000×20/12│40000×2/3├─────┤      │
│  │      │      │94/ 2/ 7│          │＝66667     │＝26667   │67968 元  │      │
├─┼───┼───┼────┼─────┼──────┼─────┼─────┼───┤
│2 │乙○○│ 60000│92/ 7/ 3│1年7月4日 │100000      │40000     │30600 元  │  無  │
│  │      │      ├────┤          │60000×20/12│60000×2/3├─────┤      │
│  │      │      │94/ 2/ 7│          │＝100000    │＝40000   │24480 元  │      │
├─┼───┼───┼────┼─────┼──────┼─────┼─────┼───┤
│3 │丁○○│ 60000│93/ 3/ 8│ 10月30日 │55000       │20000     │91800 元  │  無  │
│  │      │      ├────┤          │60000×11/12│60000×1/3├─────┤      │
│  │      │      │94/ 2/ 7│          │＝55000     │＝20000   │73440 元  │      │
├─┼───┼───┼────┼─────┼──────┼─────┼─────┼───┤
│4 │丙○○│ 60000│93/ 4/16│  9月22日 │50000       │20000     │    無    │  無  │
│  │      │      ├────┤          │60000×10/12│60000×1/3│          │      │
│  │      │      │94/ 2/ 7│          │＝50000     │＝20000   │          │      │
└─┴───┴───┴────┴─────┴──────┴─────┴─────┴───┘


司法院資訊處製作；財團法人民間司法改革基金會備份。
